臺灣高等法院刑事判決　　　　　　　　　　　　　九十三年度上訴字第二五六七號
　　上　訴　人
　　即　被　告　甲○○
右上訴人因毒品危害防制條例案件，不服臺灣宜蘭地方法院九十二年度訴字第三八三
號，中華民國九十三年七月三十日第一審判決（起訴案號：臺灣宜蘭地方法院檢察署
九十二年度毒偵字第九三二號；移送併案審理案號：九十三年度毒偵字第六一號、第
八０號、第一四三號、第六００號），提起上訴，本院判決如左：
    主  文
上訴駁回。
    事  實
一、甲○○曾於民國（下同）八十五年間，因違反肅清煙毒條例案件，經臺灣宜蘭地
    方法院於八十五年八月六日以八十五年度訴字第二一五號刑事判決判處有期徒刑
    三年八月，嗣於同年九月二日判決確定，而於八十八年三月十六日開始執行，再
    於八十八年七月十七日假釋交付保護管束，復經撤銷假釋，又於九十年六月十二
    日再入監執行，而於九十二年六月九日執行完畢出監。甲○○另因施用毒品案件
    ，經前開法院以八十九年度毒聲字第二七０號裁定送觀察、勒戒後，認有繼續施
    用毒品傾向，經該院以八十九年度毒聲字第六０二號裁定令入戒治處所施以強制
    戒治，再經該院以八十九年度毒聲字第九二五號裁定停止強制戒治，所餘期間付
    保護管束，於保護管束期滿後，由臺灣宜蘭地方法院檢察署檢察官於九十年七月
    四日以九十年度戒毒偵字第一五號為不起訴處分確定。詎甲○○猶不知悔改，復
    基於施用第一級毒品海洛因之概括犯意，於九十二年八月二十七日上午八時三十
    分許採尿送驗前往前回溯二十四小時內某日時（不含在警局滯留期間），在不詳
    地點施用海洛因一次；再自九十二年十月間某日起，至九十三年五月底、六月初
    某日止，平均一星期一次，在宜蘭縣壯圍鄉○○村○○路十五號住處、宜蘭縣壯
    圍鄉某電玩店及宜蘭火車站廁所內，以用注射針筒注射之方式，連續施用海洛因
    多次。嗣（一）於九十二年八月二十七日經警通知其接受定期尿液送驗，於九十
    二年八月二十七日上午八時三十分許採集其尿液送鑑定之結果，呈嗎啡（海洛因
    之代謝物）陽性反應。（二）於九十二年十一月二十日經警通知接受定期尿液送
    驗，於九十二年十一月二十日晚間十時四十九分許採集其尿液送鑑定之結果，呈
    嗎啡及第二級毒品甲基安非他命陽性反應。（三）於九十三年一月二十日上午十
    一時許為警在宜蘭縣壯圍鄉○○路十四之一號查獲，除扣得海洛因一包（淨重０
    ．０二公克、包裝重一．０七公克）及其所有供施用海洛因之注射針筒二支，並
    於九十三年一月二十日下午三時二十四分許採集其尿液送鑑定之結果，呈嗎啡及
    甲基安非他命陽性反應。（四）於九十三年二月二十一日下午四時許為警在宜蘭
    縣宜蘭市○○路八十七號查獲，除扣得海洛因殘渣袋一只（包裝重零點二三公克
    ，內含海洛因，量微無法析離）及其所有供施用海洛因所用之注射針筒一支，於
    九十三年二月二十一日晚間九時三十五分許採集其尿液送鑑定之結果，呈嗎啡及
    甲基安非他命陽性反應。（五）於九十三年四月二十三日上午十時許，為警在宜
    蘭縣壯圍鄉○○村○○路十五號住處緝獲，於九十三年四月二十四日凌晨一時二
    十五分許採集其尿液送鑑定之結果，呈嗎啡陽性反應，始知悉上情（被告涉犯施
    用甲基安非他命另由臺灣宜蘭地方法院檢察署檢察官偵查）。
二、案經宜蘭縣警察局礁溪分局、羅東分局報請臺灣宜蘭地方法院檢察署檢察官偵查
    起訴暨移送併辦。
    理  由
一、訊據被告甲○○僅坦承自九十二年十月間起至九十三年五、六間止施用毒品海洛
    因之犯行不諱，惟矢口否認於九十二年八月二十七日前有施用海洛因之犯行，辯
    稱當時係服用治肝之中藥，尿液始呈毒品反應云云。然查，被告分別於九十二年
    八月二十七日上午八時三十分許、九十二年十一月二十日晚間十時四十九分許、
    九十三年一月二十日下午三時二十四分許、九十三年二月二十一日晚間九時三十
    五分許、九十三年四月二十四日凌晨一時二十五分經警採集其尿液送鑑定結果，
    均呈嗎啡陽性反應等情，有尿液編號、姓名對照對照表及慈濟大學濫用藥物檢驗
    中心出具之檢驗總表各五紙附卷可稽。被告雖辯稱於九十二年八月有服用治肝病
    之中藥云云，惟始終未提出相關醫院處方及藥物以供檢驗，且依常理，治肝藥品
    亦不致含有海洛因成份，自可排除被告服用藥物之可能，是被告此部分所辯顯不
    足採信。又按一般人服用毒品海洛因後經人體代謝，約三十分鐘後會在尿液中檢
    驗出嗎啡，百分之八十的代謝物，會在二十四小時內排出，但如果吸食量較大或
    代謝較慢者，七十二小時內仍有可能自尿液中測出微量嗎啡反應等情，此有法務
    部調查局九十二年八月十八日調科壹字第０九二六二０九０八０號函一紙在卷可
    稽，被告既係於九十二年八月二十七日上午八時三十分許經警採尿送驗，且其尿
    液經鑑定呈嗎啡之陽性反應，足認被告於上開時間為警採尿時往前回溯二十四小
    時內之某日時（不含在警局滯留期間），應有在不詳處所施用過海洛因一次。再
    扣案之白色粉末一包及殘渣袋一只（包裝重零點二三公克）經送請法務部調查局
    鑑定之結果，確為毒品海洛因等情，有該局九十三年三月八日調科壹字第三００
    ００一０二三號函、九十三年三月三十一日調科壹字第三００００一０三七號函
    各一紙在卷可證。被告前因施用毒品案件，經臺灣宜蘭地方法院以八十九年度毒
    聲字第二七０號裁定送觀察、勒戒後，認有繼續施用毒品傾向，經該院以八十九
    年度毒聲字第六０二號裁定令入戒治處所施以強制戒治，再經該院以八十九年度
    毒聲字第九二五號裁定停止強制戒治，所餘期間付保護管束，於保護管束期滿後
    ，由臺灣宜蘭地方法院檢察署檢察官於九十年七月四日以九十年度戒毒偵字第一
    五號為不起訴處分確定等情，亦有臺灣宜蘭地方法院檢察署檢察官九十年度戒毒
    偵字第一五號不起訴處分書電腦查詢資料及本院被告全國前案紀錄表等件在卷可
    參。綜上所述，本件事證已臻明確，被告施用海洛因犯行洵堪認定，應依法論科
    。
二、核被告甲○○所為，係犯毒品危害防制條例第十條第一項施用第一級毒品罪。其
    施用毒品前所持有第一級毒品之低度行為，應已為施用毒品之高度行為所吸收，
    不另論罪。被告先後多次施用毒品海洛因之犯行，時間緊接，方法相同，觸犯構
    成要件相同之罪，顯係基於概括犯意為之，為連續犯，應依刑法第五十六條之規
    定，論以一罪，並加重其刑。被告於九十二年八月二十七日上午八時三十分許往
    前回溯二十四小時內施用海洛因以外之犯行，雖未據檢察官提起公訴，惟與已起
    訴部分，有連續犯之裁判上一罪關係，本院自應併予審理。被告有事實欄所載犯
    罪科刑執行情形，有本院被告全國前案紀錄表一紙在卷可資佐憑，其於有期徒刑
    執行完畢後五年內再犯法定刑有期徒刑以上之本罪，應依刑法第四十七條累犯之
    規定，遞予加重其刑。
三、原審認被告罪證明確，因而依毒品危害防制條例第十條第一項、第十八條第一項
    前段，刑法第十一條前段、第五十六條、第四十七條、第三十八條第一項第二款
    之規定，並爰審酌被告歷經毒品危害防制條例觀察勒戒及強制戒治等程序助其戒
    除毒癮後，不但未見成效，竟再犯本件施用毒品犯行，顯見其已無法依憑己力拔
    除毒癮，實有處以較長刑期予之隔離之必要，方得為其遠離毒害，並就被告犯罪
    後之態度及施用次數等一切情狀，量處有期徒刑一年，並以扣案之海洛因一包（
    淨重零點零二公克、包裝重一點零七公克），及內含海洛因殘渣無法析離之海洛
    因殘渣袋一只（包裝重零點二三公克），屬查獲之毒品，應依毒品危害防制條例
    第十八條第一項前段之規定，不問屬於犯人與否，沒收銷燬之；另扣案之注射針
    筒三支，係屬被告所有，且供其施用海洛因所用之物，業據被告供明在卷，亦應
    依法宣告沒收之。其認事用法，均無違誤，量刑亦稱妥適，被告上訴意旨，仍執
    前詞否認於九十二年八月二十七日上午八時三十分許經警採尿送驗前回溯二十四
    小時內之某日時（不含在警局滯留期間）之該次施用犯行，且始終未提出其所辯
    服用之治肝中藥以供本院查驗，自無理由，應駁回之。
四、被告經合法傳喚，無正當理由不到庭，爰不待其陳述，逕行判決。
據上論斷，應依刑事訴訟法第三百六十八條、第三百七十一條，判決如主文。
本案經檢察官陳文琪到庭執行職務。
中　　　華　　　民　　　國　　九十三　　年　　 十一 　　月　　 十七 　　日
                              臺灣高等法院刑事第十六庭
                                  審判長法  官  許　增　男
                                        法  官  周　煙　平
                                        法  官  謝　靜　恒
右正本證明與原本無異。
如不服本判決應於收受送達後十日內向本院提出上訴書狀，其未敘述上訴之理由者並
得於提起上訴後十日內向本院補提理由書（均須按他造當事人之人數附繕本）。
                                        書記官  魏　淑　娟
中　　　華　　　民　　　國　　九十三　　年　　 十一 　　月　　 十七 　　日
附錄：本案論罪科刑法條全文
毒品危害防制條例第十條第一項第一項
施用第一級毒品者，處六月以上五年以下有期徒刑。
